臺灣臺南地方法院刑事判決　　　　　　 96年度簡上字第108號
公　訴　人　臺灣臺南地方法院檢察署檢察官
上　訴　人
即　被　告　乙○○
上列被告因竊盜案件，不服本院95年度簡字第2524號中華民國96
年2月5日第一審判決（聲請簡易判決處刑案號：95年度偵字第
10651 號），提起上訴，本院管轄之第二審合議庭判決如下：
    主  文
原判決撤銷。
乙○○連續竊盜，處拘役壹佰壹拾日，減為拘役伍拾伍日，如易
科罰金以銀元參佰元即新臺幣玖佰元折算壹日。
    事  實
一、乙○○前因偽造有價證券案件，經法院判處有期徒刑7年2月
    確定，入監執行後，於民國93年7月22日縮短刑期假釋出監
    （尚未執行完畢，不構成累犯），竟仍不知悔改，基於意圖
    為自己不法所有之概括犯意，自94年10月間某日起至95年6
    月29日止，先後在臺南市○○區○○路1段658號「新光三越
    ─臺南西門分公司」如附表所示之專櫃內及臺南市○○路79
    3號「美樂家健康食品商店」內，連續徒手竊取附表所示許
    美玲等人所管領之財物得逞。經警於95年1月3日下午持本院
    核發之搜索票，分別至乙○○位於臺南市中西區○○○街
    27巷2弄18號、臺南市安平區○○○街192巷37號住處及位於
    臺南市○○區○○路1段529號公司所在地執行搜索，當場在
    臺南市中西區○○○街27巷2弄18號扣得乙○○所竊得如附
    表編號一至七、九至十、十二至十三所示之財物；在臺南市
    安平區○○○街192巷37號扣得其所竊得如附表編號十一所
    示之財物；及在臺南市○○區○○路1段529號扣得其所竊得
    如附表編號十四所示之財物，乙○○並主動提出其所竊得如
    附表編號八所示之毛衣1件（上開財物均已發還如附表編號
    一至十四所示被害人等）。嗣於95年6月29日下午4時25分許
    ，乙○○在臺南市○○路793號「美樂家健康食品商店」內
    竊取如附表編號十五所示財物得手，欲離去之際，為店員侯
    靜芬發覺報警而當場查獲，並扣得其所竊得之如附表編號十
    五所示財物（已發還侯靜芬）。
二、案經臺南市警察局第二分局報請臺灣臺南地方法院檢察署檢
    察署檢察官偵查後聲請簡易判決處刑及移送併案審理。
    理  由
一、前開事實，業據被告乙○○於警訊時、偵查中及本院審理時
    坦承不諱，核與證人即被害人侯靜芬、丙○○、庚○○、丁
    ○○、戊○○、甲○○、己○○、辛○○、癸○○及呂季芳
    於警詢中指訴之失竊情節相符，並有卷附贓物認領保管單10
    件、如附表一至十四所示行竊地點之現場照片及贓物照片、
    臺南市○○路793號「美樂家健康食品商店」之現場監視錄
    影光碟1片及翻拍照片17張可資佐證，足認被告之自白與事
    實相符。本件事證明確，被告犯行堪以認定，應依法論科。
二、按被告行為後，刑法業經總統於94年2月2日以華總一義字第
    09400014901號令修正公布，並自95年7月1日起施行，而刑
    法施行法亦於95年6月14日增訂第1條之1。修正後刑法第2條
    第1項規定：「行為後法律有變更者，適用行為時之法律。
    但行為後之法律有利於行為人者，適用最有利於行為人之法
    律。」，係規範行為後法律變更所生新舊法律比較適用之準
    據法，本身尚無比較新舊法之問題，應一律適用裁判時之現
    行刑法第2條規定以決定適用刑罰法律，先予辨明。又法律
    變更之比較適用，比較時應就罪刑有關之共犯、未遂犯、想
    像競合犯、牽連犯、連續犯、結合犯，以及累犯加重、自首
    減輕暨其他法定加減（如身分加減）與加減例等一切情形，
    綜其全部罪刑之結果而為比較；且就比較之結果，須為整體
    之適用，不能割裂分別適用各該有利於行為人之法律，此即
    法律變更之比較適用所應遵守之「罪刑綜合比較原則」及「
    擇用整體性原則」（最高法院24年上字第4634號判例、27
    年上字第2615號判例、95年第8次刑事庭會議決議參照）。
    經查：
  （一）被告行為時之刑法第320條第1項之法定刑為「5年以下
        有期徒刑、拘役或500元以下罰金」，又依被告行為時
        之刑法第33條第5款規定「罰金為1元以上」，是被告行
        為時應處罰金刑之法定最低刑度部分，經折算為新臺幣
        後，為新臺幣3元以上；而95年7月1日公布施行之刑法
        第33條第5款規定「罰金：新臺幣1000元以上，以百元
        計算之。」。就罰金刑法定最低刑度部分，比較新舊法
        結果，被告行為時之舊法對其較為有利。
  （二）修正前刑法第56條規定：「連續數行為而犯同一之罪名
        者，以一罪論。但得加重其刑至二分之一」，連續犯在
        本質上應屬數罪，僅係基於訴訟經濟或責任吸收原則之
        考量，而論以一罪，是以行為人若基於概括之犯意，而
        以連續數行為犯基本構成要件相同之罪名，依修正前刑
        法之規定，僅論以一罪，並就論處之最高刑度得加重至
        法定最高本刑二分之一。惟如連續犯廢除後，則因被告
        所為本係數行為，則應論以數罪，並以數罪併罰定其應
        執行之刑。是以，比較新、舊法結果，仍應適用較有利
        於被告之行為時法律即舊法論以連續犯。
  （三）又被告於行為時之修正前刑法第41條第1項前段規定：
        「犯最重本刑為5年以下有期徒刑以下之刑之罪，而受
         6個月以下有期徒刑或拘役之宣告，…，得以1元以上
         3元以下折算1日，易科罰金。…」，另佐以95年7月1
        日前有效施行之罰金罰鍰提高標準條例第2條規定：「
        依刑法第41條易科罰金…者，均就其原定數額提高為1
        百倍折算1日；…。」以及現行法規所定貨幣單位折算
        新臺幣條例第2條規定：「現行法規所定金額之貨幣單
        位為圓、銀元或元者，以新臺幣元之3倍折算之。」等
        合併適用之結果，被告如於受有期徒刑或拘役之宣告而
        得易科罰金之情況下，最高折算標準係以新臺幣9百元
        折算1日，惟修正後刑法第41條第1項前段則規定：「犯
        最重本刑為5年以下有期徒刑以下之刑之罪，而受6個月
        以下有期徒刑或拘役之宣告者，得以新台幣1千元、2千
        元、3千元折算1日，易科罰金。…」，比較新舊法之結
        果，舊法之折算標準顯有利於被告，則本件應適用較有
        利於被告之行為時法律即舊法定其易科罰金之折算標準
        。
  （四）經綜合比較之結果，本件應一體適用修正前刑法之規定
        ，對被告較為有利。
三、核被告所為，係犯刑法第320條第1項之普通竊盜既遂罪。被
    告先後所為如附表一至十五所示之竊盜犯行，時間緊接，所
    犯係構成要件相同之罪名，主觀上顯係基於概括犯意所為，
    為連續犯，應依修正前刑法第56條之規定論以一罪，並加重
    其刑。聲請意旨雖僅就被告所為如附表編號十五所示之竊盜
    犯行起訴，惟被告所為如附表編號一至十四所示之竊盜犯行
    與前揭起訴部分，有修正前刑法第56條規定之連續犯裁判上
    一罪關係，已如前述，並經檢察官撤銷原所為之緩起訴處分
    確定後移送併辦（九十五年度撤緩偵字第一八七號），本院
    自應併予審究，附此敘明。原審以被告竊盜犯行明確，依法
    論罪科刑，固非無見。惟按刑之量定，為求個案裁判之妥當
    性，法律固賦予法院裁量權。但此項裁量權之行使，並非漫
    無標準，仍應依刑法第57條規定，審酌行為人及其行為等一
    切情狀，為整體之評價，使罪刑均衡，輕重得宜。又刑事科
    刑判決旨在實現刑罰權之分配的正義，故法院對於有罪被告
    之科刑，應符合罪刑相當之原則，使輕重得宜，罰當其罪，
    以契合社會之法律感情，此所以刑法第57條明定科刑時應審
    酌一切情狀，尤應注意該條所列十款事項以為科刑輕重之標
    準，依刑事訴訟法第310條第3款規定，並應將所審酌之具體
    情形，記載於判決書理由內，否則即難謂無判決不載理由之
    違法，最高法院87年度台上字第2672號、89年度台上字第
    2600號判決要旨可資參照。查被告罹患雙相情感疾患時間已
    近2年，雖長期治療下，改善有限，就整體評估，有長期睡
    眠之困擾，具有生理體質傾向（女性較易出現鬱症狀態、混
    合狀態或快速循環型態的發作）；在個性上有逃避壓力的傾
    向（曾有藥物過量、燒炭等企圖自殺之行為）；缺乏適當之
    人際互動與溝通技巧（夫妻關係欠佳），關係上呈現出明顯
    困擾，有衝動自控力的困難、又缺乏足夠之內省能力；在社
    會功能方面，其職業功能退化，且治療規律性不佳（曾同時
    在不同醫療院所就診、曾短暫住院而自動出院），其再發病
    之可能性頗高，因而有於精神醫療機構接受規律之藥物治療
    ，以協助其控制情緒狀態之必要等情，有行政院衛生署嘉南
    療養院之司法精神鑑定報告書附卷可稽（詳一審卷第52頁）
    ，本院審酌刑法第57條相關事項（詳下述）及被告罹患疾病
    之狀況，認量處如主文第二項所示之刑，已足警惕被告並達
    促使其不致再犯之效。原審逕處以被告有期徒刑6月之刑責
    ，尚非妥適。又按犯罪在96年4月24日以前者，除本條例另
    有規定外，經判處有期徒刑、拘役或罰金者，減其刑期或金
    額2分之1（中華民國九十六年罪犯減刑條例第2條第1項第3
    款參照），又按本條例應減刑之罪，未經判決確定者，於裁
    判時，減其宣告刑。依前項規定裁判時，應於判決主文同時
    諭知其宣告刑及得減之刑（中華民國九十六年罪犯減刑條例
    第7條參照）。查被告行為後，中華民國九十六年罪犯減刑
    條例於96年6月15日通過，於96年7月16日施行，是其所犯刑
    法第320條第1項之竊盜既遂罪，其犯罪時間在96年4月24 日
    以前，悉合於減刑條件，於裁判時併減其宣告刑。綜此，被
    告上訴指摘原審量刑過重，為有理由，且原審未及審酌中華
    民國九十六年罪犯減刑條例之適用，尚有未妥，應由本院將
    原審判決撤銷改判。爰審酌被告四肢健全具謀生能力，不思
    正當努力工作營生，竟圖不勞而獲而竊取他人之物，且於假
    釋出監後猶不知悔悟，再為本件之竊盜行為，惡性非輕，惟
    慮及被告犯後態度良好，並與被害人達成和解並履行緩起訴
    之條件，已盡力彌補己過，且其精神狀況雖未達精神耗弱之
    程度，然確實對其日常生活狀況造成影響而有於精神醫療機
    構持續進行治療之必要，及其他一切情狀，量處如主文第二
    項所示之刑，並諭知易科罰金之折算標準。
據上論斷，應依刑事訴訟法第455條之1第1項、第3項、第369條
第1項前段、第364條、第299條第1項前段，中華民國九十六年罪
犯減刑條例第2條第1項第3款、第7條，刑法第2條第1項前段、修
正施行前第56條、現行刑法第320條第1項、修正施行前第41條第
1項前段，刑法施行法第1條之1第1項、第2項前段，廢止前罰金
罰鍰提高標準條例第2條，判決如主文。
本案經檢察官壬○○到庭執行職務。
中　　華　　民　　國　　96　　年　　8 　　月　　2 　　日
　　　　　　　　　刑事第九庭
                      審判長法　官　楊清安
　　　　　　　　　　　　　　法　官　朱中和
                            法  官  卓穎毓
以上正本證明與原本無異。
本件不得上訴。
　　　　　　　　　　　　　　書記官　秦建華
中　　華　　民　　國　　96　　年　　8 　　月　　2 　　日
附錄本案論罪科刑法條全文
中華民國刑法第320條
（普通竊盜罪、竊佔罪）
意圖為自己或第三人不法之所有，而竊取他人之動產者，為竊盜
罪，處5年以下有期徒刑、拘役或5百元以下罰金。
意圖為自己或第三人不法之利益，而竊佔他人之不動產者，依前
項之規定處斷。
前二項之未遂犯罰之。
附表：
    ┌──┬─────┬─────┬──────┬───┐
    │編號│  時  間  │  地  點  │  竊得財物  │被害人│
    ├──┼─────┼─────┼──────┼───┤
    │ 一 │九十四年十│臺南市中西│資生堂怡麗絲│戊○○│
    │    │月七日某時│區○○路二│爾乳液乙瓶【│（未據│
    │    │          │段六五八號│價值新臺幣（│告訴）│
    │    │          │「新光三越│下同）八百五│      │
    │    │          │百貨公司─│十元】      │      │
    │    │          │臺南西門分│            │      │
    │    │          │公司」G樓 │            │      │
    │    │          │資生堂化妝│            │      │
    │    │          │品專櫃    │            │      │
    ├──┼─────┼─────┼──────┼───┤
    │ 二 │九十四年十│同上      │資生堂莉薇特│同上  │
    │    │月七日某時│          │麗乳液乙瓶（│      │
    │    │          │          │價值二千一百│      │
    │    │          │          │元）        │      │
    │    │          │          │            │      │
    │    │          │          │            │      │
    │    │          │          │            │      │
    ├──┼─────┼─────┼──────┼───┤
    │ 三 │九十四年十│臺南市中西│THE BRIDGE女│甲○○│
    │    │月七日下午│區○○路二│用斜背包乙只│（未據│
    │    │六時許    │段六五八號│（商品型號為│告訴）│
    │    │          │「新光三越│11A-A8612號 │      │
    │    │          │百貨公司─│，價值一萬四│      │
    │    │          │臺南西門分│千八百元）  │      │
    │    │          │公司」一樓│            │      │
    │    │          │THE BRIDGE│            │      │
    │    │          │專櫃      │            │      │
    ├──┼─────┼─────┼──────┼───┤
    │ 四 │九十四年十│臺南市中西│GUERLAIN  SU│己○○│
    │    │月七日下午│區○○路二│PER AQUA-SER│（未據│
    │    │六時許    │段六五八號│UM精華液乙瓶│告訴）│
    │    │          │「新光三越│（價值四千七│      │
    │    │          │百貨公司─│百元）      │      │
    │    │          │臺南西門分│            │      │
    │    │          │公司」G樓 │            │      │
    │    │          │嬌蘭化妝品│            │      │
    │    │          │專櫃      │            │      │
    ├──┼─────┼─────┼──────┼───┤
    │ 五 │九十四年六│臺南市中西│HERMES女用斜│丙○○│
    │    │月七日下午│區○○路二│背包乙只（商│、程于│
    │    │六時三十八│段六五八號│品型號為1026│庭（業│
    │    │分許      │「新光三越│945號，價值 │據告訴│
    │    │          │百貨公司─│二萬六千五百│）    │
    │    │          │臺南西門分│元）        │      │
    │    │          │公司」G樓 │            │      │
    │    │          │HERMES專櫃│            │      │
    ├──┼─────┼─────┼──────┼───┤
    │ 六 │九十四年十│臺南市中西│BURBERRY女用│呂季芳│
    │    │月間某日  │區○○路二│肩背包乙只（│（未據│
    │    │          │段六五八號│商品型號為11│告訴）│
    │    │          │「新光三越│000000000N/S│      │
    │    │          │百貨公司─│號，價值二萬│      │
    │    │          │臺南西門分│二千五百元）│      │
    │    │          │公司」G樓 │            │      │
    │    │          │BURBERRY專│            │      │
    │    │          │櫃        │            │      │
    ├──┼─────┼─────┼──────┼───┤
    │ 七 │九十四年十│臺南市中西│HERMES女用手│丙○○│
    │    │一月二日下│區○○路二│提包乙只（商│、程于│
    │    │午三時三十│段六五八號│品型號為1026│庭（業│
    │    │八分許    │「新光三越│952號，價值 │據告訴│
    │    │          │百貨公司─│五萬二千一百│）    │
    │    │          │臺南西門分│元）        │      │
    │    │          │公司」G樓 │            │      │
    │    │          │HERMES專櫃│            │      │
    ├──┼─────┼─────┼──────┼───┤
    │ 八 │同上      │同上      │HERMES毛衣乙│同上  │
    │    │          │          │件（價值七萬│      │
    │    │          │          │二千七百元）│      │
    ├──┼─────┼─────┼──────┼───┤
    │ 九 │九十四年十│臺南市中西│CRABTREE&EVE│辛○○│
    │    │二月七日某│區○○路二│LYN薔薇護手 │（未據│
    │    │時        │段六五八號│雙乙瓶（價值│告訴）│
    │    │          │「新光三越│七百元）    │      │
    │    │          │百貨公司─│            │      │
    │    │          │臺南西門分│            │      │
    │    │          │公司」B1樓│            │      │
    │    │          │瑰珀翠化妝│            │      │
    │    │          │品專櫃    │            │      │
    ├──┼─────┼─────┼──────┼───┤
    │ 十 │九十五年一│臺南市中西│佳麗寶EX ROS│癸○○│
    │    │月二日晚上│段六五八號│Y AROME乳液 │（未據│
    │    │十時許    │「新光三越│乙瓶（價值二│告訴）│
    │    │          │百貨公司─│千四百五十元│      │
    │    │          │臺南西門分│）          │      │
    │    │          │公司」G樓 │            │      │
    │    │          │佳麗寶化妝│            │      │
    │    │          │品專櫃    │            │      │
    ├──┼─────┼─────┼──────┼───┤
    │十一│九十五年一│臺南市中西│COACH斜包背 │丁○○│
    │    │月二日下午│區○○路二│乙只（商品型│（業據│
    │    │一時許    │段六五八號│號為8A43SVBK│告訴）│
    │    │          │「新光三越│號，價值一萬│      │
    │    │          │百貨公司─│一千一百元）│      │
    │    │          │臺南西門分│            │      │
    │    │          │公司」G樓 │            │      │
    │    │          │COACH專櫃 │            │      │
    ├──┼─────┼─────┼──────┼───┤
    │十二│同上      │同上      │COACH女用斜 │同上  │
    │    │          │          │背包乙只（商│      │
    │    │          │          │品型號為6341│      │
    │    │          │          │KHDO號，價值│      │
    │    │          │          │九千六百元）│      │
    ├──┼─────┼─────┼──────┼───┤
    │十三│同上      │同上      │COACH女用肩 │同上  │
    │    │          │          │背包乙只（商│      │
    │    │          │          │品型號為8K01│      │
    │    │          │          │KHA號，價值 │      │
    │    │          │          │九千六百元）│      │
    ├──┼─────┼─────┼──────┼───┤
    │十四│九十五年一│臺南市中西│BURBERRY女用│呂季芳│
    │    │月三日下午│區○○路二│肩包乙只（商│（未據│
    │    │一時許    │段六五八號│品型號為1163│告訴）│
    │    │          │「新光三越│0000000N/S號│      │
    │    │          │百貨公司─│，價值二萬二│      │
    │    │          │臺南西門分│千五百元）  │      │
    │    │          │公司」G樓 │            │      │
    │    │          │BURBERRY專│            │      │
    │    │          │櫃        │            │      │
    ├──┼─────┼─────┼──────┼───┤
    │十五│九十五年六│臺南市崇德│潔面凝露一瓶│侯靜芬│
    │    │月二十九日│路七九三號│、美樂家健康│（未據│
    │    │下午四時二│「美樂家健│花茶一盒、保│告訴）│
    │    │十分許    │康食品商店│溼滋養洗髮乳│      │
    │    │          │」        │一瓶、保溼滋│      │
    │    │          │          │養潤髮乳一瓶│      │
    │    │          │          │（價值合計一│      │
    │    │          │          │千六百五十五│      │
    │    │          │          │元）        │      │
    └──┴─────┴─────┴──────┴───┘
